
`r opts_chunk$set(fig.width=8, fig.height=8,include=TRUE,message=TRUE,highlight=TRUE,echo=TRUE,fig.path='figure/kuaibao_' ,encoding = 'UTF-8' , documentclass = 'UTF-8' )`
---
layout: post
title: "余额宝快报公众平台数据分析报告"
description: ""
category: statistics
tags: [ 余额宝 , 统计 ]
---
{% include JB/setup %}

摘要：

【余额宝快报】是基于微信，提供余额宝（天弘增利宝货币基金）收益播报，计算，查询及常见问题回答的微信公共平台。本文是对该平台后台数据的分析与挖据，主要内容包括：1.对基金每日收益进行分析；2.对用户及其订阅及取消订阅行为进行分析；3.对消息及其种类，发送时间等信息进行分析；4.对每日新增关注人数进行回归分析；5.对每日消息数进行挖据分析。本文使用R语言作为工具，使用ggplot2包进行绘图，使用knitr+markdown进行文档编辑。

观点：

 * 1.  快报男性用户是女性用户的2倍，男性更爱“理财”
 
 * 2.	很多用户通过向【快报】提问，获取余额宝相关的信息
 
 * 3.	【快报】每天的活跃用户数并没有随着用户的增加而增加，用户活跃度度相在降低


报告文档[下载]({{}}/adds/kuaibao/余额宝快报平台数据研究报告Ⅱ.pdf)


1 概述
-----------------------


### 1.1  报告所涉数据来源

本报告所涉主要数据均来自「余额宝快报」微信公共平台所收集的数据，时间范围为2013年7月23日起至2013年10月2日止。
  
「余额宝快报」微信公共平台于7月13号注册，后台开发于7月21日完成，从23日开始产生完整的信息数据记录，所以本报告以2013年7月23日起至2013年10月2日止，77个自然日的数据为样本。

### 1.2	为什么要做这样的报告分析

「余额宝快报」微信公共平台推出以来受到用户欢迎，目前累计用户超过5000，每天处理1800次以上的用户互动查询，但用户及每天互动的消息数增长速度并未达到预期。通过本报告，了解细化用户的需求，了解他们的活跃时间，推出个性化的内容及服务。

  
2 数据分析与可视化
-----------------------

### 2.1	整体概况

截至2013-10-2日，余额宝快报共有4913位用户，其中7月23日起至10月2日共新增用户4407名。

### 2.2 数据准备

为了便于分析,先将系统Mysql数据库的数据整理出，存在[本地](https://github.com/sunnotes/Programming-R/blob/master/kuaibao/kuaibao.RData)，通过```load(file =' ')```可以直接调用，从数据库加载到本地文件的代码详见我的[代码库](https://github.com/sunnotes/Programming-R/blob/master/kuaibao/dataobject.R)

安装并加载依赖的R库

```{r prepare data }

load(file ='kuaibao.RData')
#install.packages("ggplot2")
#install.packages('timeDate')
library(ggplot2)
library(timeDate)
library(reshape2)
```


### 2.3 基金收益分析

#### 2.3.1 基金收益样例数据

```{r fund data}
head(kuaibao.fund)
```
 * day  是日期数据，一天一份，数据从2013-07-16开始
 * profit  是增利宝（余额宝基金公司）每日公布的每万份收益额
 * rate 是增利宝每日公布的七日年化收益率
 * updatetime 是该收益的更新时间

#### 2.3.2 基金收益数据分析：

```{r fund analysis}
summary(kuaibao.fund)
```
通过对基金的收益分析可以看出：1)系统的统计时（day）间为2013-07-16到 2013-10-02;
2)每日万份收益最小值为1.15，最大值为1.51，均值为1.25

下面对每日万份收益做详细的分析
* 每日万份收益 整体分析
```{r profit summary}
summary(kuaibao.fund$profit)

```
 * 均值与方差

```{r profit analysis}
mean(kuaibao.fund$profit)
sd(kuaibao.fund$profit)
```

判断收益是否符合正态分布
```{r profit norm analysis}
shapiro.test(kuaibao.fund$profit)
```
p值明显小于0.05，表明数据不符合正态分布。

 * 每日万份收益统计时间序列图

```{r fund profit ts,fig.align='center'}
ggplot(kuaibao.fund,aes(x=day,y=profit))+
  geom_point(color='#009E73')+
  geom_smooth(method = 'loess',color='#D55E00')+
  scale_x_date() +xlab('')+ylab('profit')
```
由上图可以看出，通过loess（局部加权回归散点平滑法locally weighted scatterplot smoothing，LOWESS或LOESS）回归拟合，在8月25日-9月25日拟合较差，这期间收益涨跌幅度较大。

 * 每日万份收益统计箱须图

```{r fund boxplot,fig.align='center'}
ggplot(kuaibao.fund,aes(x=day,y=profit))+
  geom_point(color='#009E73')+
  geom_boxplot(colour = "#56B4E9",alpha=.1)
```

* 每日万份收益统计直方图
```{r fund histogram,fig.align='center' }
ggplot(kuaibao.fund, aes(x=profit)) + 
  geom_histogram(aes(y=..count..), 
                 binwidth=.02,
                 colour="black", fill="white") +
  geom_density(alpha=.2, fill="#FF6666") 
```

通过对万份收益数据的分布拟合，也表明样本数据不符合正态分布。


### 2.4用户分析


#### 2.4.1 用户样例数据

```{r user sample}
head(kuaibao.user)
```
其中，

 * day  是日期数据，一天一份，数据从2013-07-23开始
 * subscribe 表示每日新关注人数
 * unsubscribe 表示每日取消关注人数
 * newuser 表示净增关注人数
 * newuser totaluser表示累计关注人数

#### 2.4.2 用户数据统计分析
```{r user summary }
summary(kuaibao.user)
```

* 对数据进行重塑

通过melt融合数据,为使统计更直观，暂时取消,newuser,totaluser数据
```{r user melt }
kuaibao.user.melt <- melt(kuaibao.user[,1:3],id='day',variable.name='type',value.name='cnt')
```

融合后代数据样例

```{r user melt sample}
head(kuaibao.user.melt)
```

* 用户每日时间序列图

```{r user timeseries lines, fig.align='center' }
ggplot(kuaibao.user.melt,aes(day,cnt,group=type,colour=type))+
  geom_line()+
  geom_point()+
  geom_smooth(method = 'loess')+
  scale_x_date() +xlab('')+ylab('')
```

由上图可以大致看出，每日新增关注人数和每日取消关注人数有一定的关联关系，当新增用户数增加时，取消关注的人数也会增加。

```{r user scaled timeseries lines,fig.align='center'}
subscribe.scaled = scale(kuaibao.user$subscribe)
unsubscribe.scaled = scale(kuaibao.user$unsubscribe)
user.scaled = data.frame(kuaibao.user$day,subscribe.scaled,unsubscribe.scaled)
user.scaled.melt = melt(user.scaled,id='kuaibao.user.day', variable.name='type',value.name='cnt')
ggplot(user.scaled.melt,aes(kuaibao.user.day,cnt,group=type,colour=type))+
  geom_line()+
  geom_point()+
  geom_smooth()+
  scale_x_date() +xlab('')+ylab('User cnt')
```
上图图为将数据进行标准正态化后的比较，二者的关联关系较为明显。

#### 2.3.4  每日累计用户数时间序列图
```{r totaluser  timeseries,fig.align='center'}

ggplot(kuaibao.user,aes(day,totaluser))+
  geom_line()+
  geom_point()+
  geom_smooth()+
  scale_x_date() +xlab('')+ylab('')
```

可以看出，每天


#### 2.3.5 重点研究每日净新增的用户人数


```{r newuser sammary}
summary(kuaibao.user$newuser)

```

```{r newuser ts, fig.align='center' }
ggplot(kuaibao.user,aes(x=day,y=newuser))+
  geom_point(color='#009E73')+
  geom_smooth(method = 'loess',color='#D55E00')+
  scale_x_date() +xlab('')+ylab('cnt')
```
通过loess拟合，没发现数据的规律。

#### 2.3.6 用户性别分析

```{r user gender data}
cnt<-c(3164,1514,199);
gen=c("男性","女性","未知")
pct=round(cnt/sum(cnt)*100)
lab = paste(gen,' ',pct,'%')
```

由于系统后台无法采集完整的性别数据，该数据直接取自微信公众号后台。

所有关注者中，男性3164名，女性1514名，性别未知199名。

男女比例为2.1：1

详见下图：
```{r user gender,fig.align='center'}
colors <- c( "#56B4E9", "#009E73", "#D55E00")
pie(cnt,labels= lab ,col= colors , main=  '订阅用户性别比例图')

#ggplot(kuaibao.user.gender, aes(x = "" ,y = pct, fill = gen),stat = "bin") +  
#  geom_bar(width = 3)  + 
#  coord_polar("y")+ 
#  xlab('') + ylab('') + 
#  labs(fill="lab")

```

#### 2.3.7 用户活跃度分析
```{r activeuser analysis,fig.align='center'}
rate <- round(kuaibao.user$activeuser/kuaibao.user$totaluser,2)
active<-data.frame(kuaibao.user$day , rate)
colnames(active) <- c('day','rate')
ggplot(active,aes(x=day,y=rate))+
  geom_point(color='#009E73')+
  geom_smooth(method = 'loess',color='#D55E00' )+
  scale_x_date() +xlab('')+ylab('')

```

### 2.4 消息统计分析

#### 2.4.1 消息样例数据
```{r messages sample}
head(kuaibao.messages,10)

```
#### 2.4.2 消息总体分析
```{r messages summary}
dim(kuaibao.messages)

summary(kuaibao.messages)

```

共有70869条数据记录

#### 2.4.3 不同消息数量对比

```{r messages type , fig.align='center' }
library(scales)
ggplot(kuaibao.messages,aes(x=type_detail,color=type_detail,fill=type_detail))+
  geom_histogram()+
  scale_y_log10(breaks = trans_breaks("log10", function(x) 10^x),
                     labels = trans_format("log10", math_format(10^.x)))+
  xlab('')+ylab('')
```

#### 2.4.4 每天的消息数比较
```{r messages cnt ts , fig.align='center'}
ggplot(kuaibao.messages,aes(x=day))+
  geom_histogram(aes(y=..count..), binwidth=.5)+
  geom_rect(data = kuaibao.messages,aes(xmin = day, xmax =day+1 ,
                          fill = isWeekend(day)),ymin = 0, ymax =2500,alpha=0.005)+
   xlab('')+ylab('')
```
蓝色背景表示当天是周末，可以看到一般在周末，消息数量就会较少。

每天不同类型的消息比较
```{r messages cnt ts type_detail , fig.align='center'}
ggplot(kuaibao.messages,aes(x=day,fill=type_detail))+
  geom_histogram(aes(y=..count..), binwidth=.5)+
   xlab('')+ylab('')
```



3  数据挖掘分析
-------------


### 3.1 每日新增关注人数

通过前面的分析,可以大致的看出,每日新增人数和每日万份收益,是否是周末有一定的关系.通过对数据做正态标准化,详见下图


```{r summary subscribe~profit,fig.align='center'}

fund.profits =  kuaibao.fund[-(1:7),]
#dim(fund.profits)
#head(fund.profits)
#head(kuaibao.user)
#dim(kuaibao.user)
subscribeanalysis = data.frame(fund.profits$day,fund.profits$profit , kuaibao.user$subscribe,isWeekend(fund.profits$day))
colnames(subscribeanalysis) <- c('day','profit','subscribe','isweekend')
head(subscribeanalysis)

scalesubscribeanalysis = scale(subscribeanalysis[,2:3])
head(scalesubscribeanalysis)

meltsubscribeanalysis <- melt(scalesubscribeanalysis,id='day',variable.name=c('day','type'))


ggplot(meltsubscribeanalysis,aes(Var1,value,group=Var2,colour=Var2))+
  geom_line()+
  geom_point()+
  geom_smooth(method = 'loess')+
  scale_x_date() +xlab('') + ylab('')
```

对

```{r subscribe fm, fig.align='center' }
fm<-lm(formula=subscribe~profit+isweekend,data=subscribeanalysis)

summary(fm)
plot(fm$residuals)


```

```{r subscribe fm 2, fig.align='center' }
subscribeanalysis2 <- subscribeanalysis;
sa <- subset(subscribeanalysis2,day != '2013-08-21')
sa <- subset(sa,day != '2013-09-06')
sa <- subset(sa,day != '2013-09-24')
dim(sa)
fm2<-lm(formula=subscribe~profit+isweekend,data=sa)
summary(fm2)

fm3<-lm(formula=subscribe~profit,data=sa)
summary(fm3)


```

通过线性回归可以看出，和是否是周末没有太大的关系
绘图展示
```{r subscribe fm3, fig.align='center' }
ggplot(subscribeanalysis,aes(x=profit,y=subscribe))+
  geom_point(color='#009E73')+
   geom_smooth(method = 'lm', color='#D55E00',lwd = 2)+
  xlab('profit')+ylab('subscribe')


ggplot(subscribeanalysis,aes(x=profit,y=subscribe))+
  geom_point(color='#009E73')+
  geom_smooth(method = 'loess', color='#CC79A7',lwd = 2)+
  xlab('profit')+ylab('subscribe')

loess.subscribeanalysis <- loess(subscribe~profit, data=subscribeanalysis2)
summary(loess.subscribeanalysis)

```





### 3.2 每天消息数做分析

```{r messages prepare data, fig.align='center' }
head(kuaibao.messages)
dim(kuaibao.messages)

messagesperday <- tapply(kuaibao.messages$id,kuaibao.messages$day,length)
#head(messagesperday)
#dim(messagesperday)
#class(messagesperday)
msgana<-data.frame(kuaibao.fund[-(1:7),]$day,kuaibao.fund[-(1:7),]$profit,kuaibao.user$subscribe,messagesperday,isWeekend(kuaibao.fund[-(1:7),]$day))
colnames(msgana) <- c('day','profit','subscribe','message','isweekend')
head(msgana)

```

#### 3.2.1 时间序列分析
```{r messages ts analysis, fig.align='center' }

messagestimeseries <- ts(msgana$message)
plot.ts(messagestimeseries)
messagestimeseriesSMA3 <- SMA(messagestimeseries,n=5)
plot.ts(messagestimeseriesSMA3)

```

#### 3.2.2 多元线性回归
```{r messages linear regression, fig.align='center' }
lm.msgana <- lm(message~profit+subscribe+isweekend,data=msgana)
summary(lm.msgana)

anova(lm.msgana)

lm2.msgana <- lm(message~profit+subscribe,data=msgana)
summary(lm2.msgana)

anova(lm.msgana,lm2.msgana)

final.lm.msgana<-step(lm.msgana)
plot(lm.msgana)

final.lm.msgana.predictions <- predict(final.lm.msgana,msgana)

plot(final.lm.msgana.predictions,msgana$message)
abline(0,1,lty=2)

shapiro.test(msgana$subscribe)

glm.msgana <- glm(message~profit+subscribe, family=gaussian,data=msgana)

summary(glm.msgana)
plot(glm.msgana)

```
#### 3.2.3 loess回归分析
```{r messages loess regression, fig.align='center' }
loess.msgana <- loess(message~profit+subscribe,data=msgana)
summary(loess.msgana)

anova(lm.msgana ,loess.msgana)

lm2.msgana <- lm(message~profit+subscribe,data=msgana)
summary(lm2.msgana)

anova(lm.msgana,lm2.msgana)

final.lm.msgana<-step(lm.msgana)
plot(lm.msgana)

final.lm.msgana.predictions <- predict(final.lm.msgana,msgana)

plot(final.lm.msgana.predictions,msgana$message)
abline(0,1,lty=2)

shapiro.test(msgana$subscribe)

glm.msgana <- glm(message~profit+subscribe, family=gaussian,data=msgana)

summary(glm.msgana)
plot(glm.msgana)

```


